【裁判字號】    90,易,1346
【裁判日期】    900430
【裁判案由】    賭博
【裁判全文】
臺灣板橋地方法院刑事判決                          九十年度易字第一三四六號
    公  訴  人  臺灣板橋地方法院檢察署檢察官
    被      告  乙○○
                丙○○
                戊○○
                甲○○
                丁○○
右列被告因賭博案件，經檢察官聲請以簡易判決處刑（八十九年度偵字第八六五八號
），本院認為不宜，應依通常程序審理，本院判決如左：
    主  文
乙○○、丙○○共同以賭博為常業，乙○○處有期徒刑肆月，丙○○處有期徒刑參月
，如易科罰金，均以佰元折算折算壹日。電動賭博機具麻將參台、水果盤壹台、彈
珠伍台、小瑪琍壹台（共計含ＩＣ板拾塊）、代幣壹佰枚、營業明細表壹張、公告紙
壹張，均沒收。
戊○○、甲○○、丁○○，在公眾得出入之場所賭博財物，各處罰金壹仟元，如易服
勞役，以佰元折算壹日。電動賭博機具麻將參台、水果盤壹台、彈珠伍台、小瑪琍
壹台（共計含ＩＣ板拾塊）、代幣壹佰枚，均沒收。
    事  實
一、乙○○明知未依電子遊戲場管理條例規定，辦理營利事業登記者，不得經營電子
    遊戲場，竟未依前開條例之規定，向台北縣政府申請電子遊戲場之營利事業登記
    ，仍自民國（下同）八十九年四月二十日起，在臺北縣新莊市○○路四一六號，
    其所經營之「新泰便利商店」，公眾得出入之場所，擺設電子遊戲機具：麻將三
    台、水果盤一台、彈珠五台、小瑪琍一台，並自同年月二十四日起，以月薪新台
    幣（下同）二萬四千五百元，雇用與之有犯意聯絡之丙○○擔任兌換代幣、開分
    、洗分工作。其玩法為以十元兌換代幣一枚，賭客將代幣投入機台押注，押中可
    得倍數不等之分數，再依所得分數兌換現金或等值商品，數量並無限制，如未押
    中，則所押分數由機台沒入，賭資歸乙○○所有。二人以此方式與不特定賭客賭
    博財物，並以之為常業。戊○○、甲○○、丁○○分別基於賭博財物之概括犯意
    ，於八十九年四月二十六日十八時三十分、十八時許、十九時許各在上址以上開
    方式把玩前開電動機具與乙○○、丙○○賭博財物。戊○○、甲○○、丁○○分
    別基於賭博財物之概括犯意。嗣於八十九年四月二十六日十九時五十分，在上址
    為警查獲，扣得前開電子遊戲機具共十台（內含ＩＣ卡十塊）、櫃檯（即兌換籌
    碼處）之財物，代幣一百枚，乙○○所有，共同供犯罪用之營業明細表一張、公
    告紙一張（起訴書漏載明細表、公告紙）。
二、案經臺北縣警察局新莊分局報請臺灣板橋地方法院檢察署檢察官偵查起訴。
    理  由
一、右揭事實業據被告乙○○、丙○○、戊○○於警、偵訊時坦承不諱，被告甲○○
    、丁○○於本院審理時雖未到庭，惟其於警、偵訊時已就其賭博犯行坦承不諱，
    此外有事實欄所載物品扣案可資佐證，再按刑法上規定之常業罪，只須有賴某種
    犯罪為業之意思，而有事實之表現為已足，不以藉該犯罪為唯一生存者為必要，
    縱令尚有其他職業，亦無礙成立常業罪。最高法院著有七十四年度台上字第六五
    五一號判決可資參照。查被告乙○○在其所營超商內設置電動賭博機具達十台之
    多，並僱用被告丙○○為其兌幣、開洗分，二人顯有以賭博為常業之犯意，被告
    五人犯行均事證明確，洵堪認定。
二、查被告乙○○擺設電子遊戲機具達十台之多，與賭客對賭財物，被告丙○○在該
    處受乙○○雇用，顯均係恃賭維生，所為均係犯刑法第二百六十七條之常業賭博
    罪。被告丙○○受僱於被告乙○○所開設之電動玩具店負責兌換錢幣、開分、洗
    分，屬賭博行為之一部分，應屬共同正犯，公訴人認丙○○為係幫助犯，容有誤
    解，附此敘明。被告二人就所犯常業賭博罪，有犯意聯絡、行為分擔，為共同正
    犯。另被告乙○○未依法為營業登記，擺設電子遊戲機具，所為另犯電子遊戲場
    業管理條例第二十二條之罪。其以一行為觸犯上開二罪名，係想像競合犯，應從
    一重之常業賭博罪處斷。公訴人認被告乙○○所為之賭博犯行，係犯刑法第二百
    六十六條第一項前段在公眾得出入之場所賭博財物罪，被告丙○○係被告乙○○
    之幫助犯，均有未洽，起訴法條應予變更。另被告乙○○所犯電子遊戲場業管理
    條例之罪，雖未在本件公訴人起訴範圍，惟與其所犯本件常業賭博犯行有想像競
    合之裁判上一罪關係，為本件起訴效力之所及，本院自應就此部分併為審理。爰
    審酌被告乙○○於超商內擺設電動賭博機具十台，吸引不特定之賭客對賭財物，
    助長賭風，影響社會善良風俗，被告丙○○係受僱用，僅上班數日，被告黃彥凱
    、甲○○、丁○○為賭客，犯情非重，及其等品性、生活狀況、智識程度、犯後
    態度等一切情狀，各量處如主文所示之刑，並分別諭知易科罰金及易服勞役之折
    算標準。查刑法第四十一條業於九十年一月四日經立法院修正通過，並經總統於
    九十年一月十日公布，而於同年一月十二日生效施行，其修正條文為：「犯最重
    本刑為五年以下有期徒刑以下之刑之罪，而受六個月以下有期徒刑或拘役之宣告
    ，因身體、教育、職業、家庭之關係或其他正當事由，執行顯有困難者，得以一
    元以上三元以下折算一日，易科罰金。但確因不執行所宣告之刑，難收矯正之效
    ，或難以維持法秩序者，不在此限。」「併合處罰之數罪，均有前項情形，其應
    執行之刑逾六月者，亦同」，核與修正前刑法第四十一條相較，修正後條文對被
    告丙○○、乙○○並無不利，自應依刑法第二條第一項前段規定，適用裁判時之
    修正後刑法第四十一條規定，諭知易科罰金之折算標準，合此說明。
三、被告乙○○前開擺設賭博性電動機具之處所，既係供不特定之人出入賭博財物之
    用，應屬公眾得出入之場所，其所為亦符合刑法第二百六十六條第一項前段普通
    賭博罪之構成要件，僅其該罪部分為常業賭博罪所吸收，不另論罪，是扣案之電
    動賭博機具及兌換碼處之代幣一百枚，既屬當場賭博之器具及兌換籌碼處之財物
    ，爰依刑法第二百六十六條第二項宣告沒收。另扣案乙○○所有，共同供犯罪用
    之營業明細表一張、公告紙一張，另依刑法第三十八條第一項第二款規定沒收。
四、公訴人認被告乙○○於事實欄所載時地擺設事實欄所載賭博性電動機具，並雇用
    被告丙○○，與不特定人賭博財物之行為，另犯刑法第二百六十八條第一項意圖
    營利提供賭博場所罪嫌，被告丙○○則為其幫助犯。按刑法第二百六十八條第一
    項意圖營利提供賭博場所罪，係以意圖營利為構成要件，被告乙○○既係以扣案
    之賭博性電動機具與賭客賭博財物，由賭客在該等機具押注，以決定輸贏，被告
    乙○○並非另有「抽頭」或「作莊」之行為，雖其獲勝之或然率高於賭客，但仍
    以偶然之機率決定財物之得喪，縱認其有提供賭博場所之行為，亦難謂被告乙○○有營利之意圖（參照司法七十六年一月二十（七六）刑廳一字第六八號、七十
    六年五月一（七六）刑廳一字第五九六號復臺灣高等法院函）。是尚無證據足認
    被告乙○○有刑法第二百六十八條第一項意圖營利提供賭博場所之罪，從被告丙○○自難成為被告乙○○之幫助犯。然公訴人認被告乙○○、丙○○此部分犯行
    與經本院判處罪刑在案之二人常業賭博犯行，有想像競合之裁判上一罪關係，爰
    不另為無罪之諭知。
五、被告甲○○、丁○○經合法傳喚，無正當理由不到庭，本院認本件係應科罰金之
    案件，爰不待其陳述逕行判決。
據上論斷，應依刑事訴訟法第二百九十九條第一項前段、第三百零六條、第三百條、
第四百五十二條，電子遊戲場業管理條例第二十二條，刑法第十一條、第二十八條、
第二百六十七條、第二百六十六條第一項、第二項、第四十一條第一項、第四十二條
第二項、第五十五條、第二條第一項前段、第三十八條第一項第二款，罰金罰鍰提高
標準條例第一條前段、第二條，判決如主文。
本案經檢察官壽勤偉到庭執行職務
中      華      民      國    九十      年      四      月     三十     日
                                      臺灣板橋地方法院刑事第四庭
                                          法  官  王  敏  慧
右正本證明與原本無異
如不服本判決應於送達後十日內向本院提出上訴狀
                                          書記官  廖  美  紅
中      華      民      國    九十      年      五      月      四      日
附錄本案論罪科刑法條全文：
電子遊戲場業管理條例第二十二條：
違反第十五條規定者，處行為人一年以下有期徒刑、拘役或科或併科新臺幣五十萬元
以上二百五十萬元以下罰金。
刑法第二百六十七條
以賭博為常業者，處二年以下有期徒刑，得併科一千元以下罰金。
刑法第二百六十六條
在公共場所或公眾得出入之場所賭博財物者，處一千元以下罰金，但以供人暫時娛樂
之物為賭博者，不在此限。（罰金數額已依罰金罰鍰提高標準條例提高為十倍）
當場賭博之器具與在賭檯或兌換籌碼處之財物，不問屬於犯人與否，沒收之。


司法院資訊處製作；財團法人民間司法改革基金會備份。
